臺灣高等法院刑事判決
110年度上訴字第1101號
上  訴  人  
即  被  告  林錦興

選任辯護人  彭瑞明律師(法扶律師)          
上列上訴人因偽造有價證券等案件，不服臺灣新北地方法院109
年度訴字第462號，中華民國109年12月11日第一審判決（起訴案
號：臺灣新北地方檢察署108年度偵字第25352號），提起上訴，
本院判決如下：
    主  文
上訴駁回。   
    事  實
一、林錦興明知未取得林威任、柯純義之授權，竟意圖為自己不
    法之所有，基於意圖供行使之用而偽造有價證券及詐欺取財
    之犯意，分別為下列之行為：
　㈠於民國106年12月29日前之某時，在不詳地點，填寫發票日為
    106年12月29日、面額新臺幣（下同）20萬元、到期日為107
    年12月29日之本票（本票號碼：TH000000號，下稱本票一）
    ，並冒林威任之名義，於發票人欄偽造「林威任」之簽名及
    指印各1枚而偽造本票一，向蕭秀霞佯稱係林威任欲向蕭秀
    霞借款20萬元，並將該本票交給蕭秀霞作為擔保而行使之，
    致蕭秀霞陷於錯誤，遂於扣除利息後，交付18萬2,000元與
    林錦興。
　㈡於107年3月4日前之某時，在不詳地點，填寫發票日為107年3
    月4日、面額20萬元、到期日為107年9月4日之本票（本票號
    碼：TH000000號，下稱本票二），並冒用柯純義之名義，於
    發票人欄偽造「柯純義」之簽名及指印各1枚而偽造本票二
    ，再向蕭秀霞佯稱係柯純義欲向蕭秀霞及被告各借款15萬元
    、5萬元（合計為20萬元），並將該本票交給蕭秀霞作為擔
    保而行使之，致蕭秀霞陷於錯誤，遂於扣除利息後，交付13
    萬6,500元與林錦興。嗣因林錦興無力償還債務，蕭秀霞遂
    自行聯繫林威任、柯純義催討債務後，始悉上情。　　
二、案經蕭秀霞訴由臺灣新北地方檢察署檢察官偵查起訴。
    理  由
壹、證據能力
　　按被告以外之人於審判外之陳述，雖不符刑事訴訟法第159
    條之1至同條之4之規定，而經當事人於審判程序同意作為證
    據，法院審酌該言詞陳述或書面陳述作成時之情況，認為適
    當者，亦得為證據；當事人、代理人或辯護人於法院調查證
    據時，知有同法第159條第1項不得為證據之情形，而未於言
    詞辯論終結前聲明異議者，視為有前項之同意，刑事訴訟法
    第159條之5定有明文。經查，本判決以下所引用各項證據資
    料中屬於被告以外之人於審判外之陳述，上訴人即被告林錦
    興（下稱被告）及其辯護人及檢察官於本院準備程序中均同
    意有證據能力（見本院卷第95頁），且被告及其辯護人及檢
    察官於調查證據時，已知其內容及性質，皆未於言詞辯論終
    結前聲明異議，本院審酌上開證據取得過程並無瑕疵，與本
    案待證事實間復具有相當關聯性，亦無證明力明顯過低之情
    ，認為以之作為本案證據核屬適當，依前揭規定，應有證據
    能力；又以下所引用其餘各項非供述證據，經查並無違反法
    定程序取得之情，依刑事訴訟法第158條之4規定反面解釋，
    亦應有證據能力。
貳、本院認定犯罪事實之證據及理由
一、訊據被告否認有公訴人所指偽造有價證券之行為，辯稱：二
    張本票都不是我簽的，「林威任」部分是我匯款5 萬現金給
    他，他後來大陸返國有再簽20萬借據給我，我總共借他20萬
    元，「林威任」後來有授權給我，我才在這張本票上代簽。
    「柯純義」部分，我是借他20萬元，本票都是他自己簽的，
    他簽了本票20萬元，我是當面看他簽名和蓋手印，當場他還
    有簽一張15萬的聲明書足資證明並非我偽造等語。經查：
  ㈠事實欄一㈠即偽造本票一部分
  ⒈被告以林威任名義簽發本票一之事實
　　被告於106年12月間，於本票一上填寫發票日106年12月29日
    、面額20萬元、到期日107年12月29日，並在發票人欄簽發
    「林威任」之簽名及捺印指印各1枚後，持該本票（即本票
    一）向告訴人借款20萬元，於預扣前3個月之3分利息後，實
    際取得18萬2,000元之款項乙節，為被告所不爭執（見本院
    卷第98頁），核與告訴人蕭秀霞（下稱告訴人）於偵訊時之
    證述相符（見偵卷第29至32頁），並有本票一之影本1份附
    卷可參（見他字卷第13頁），是此部分事實，首堪認定。
  ⒉證人林威任並未授權被告代為簽發本票一之事實
　⑴證人林威任否認有授權被告以其名義簽發本票一 
　　證人林威任於原審審理時證稱：大約是在6年前認識被告，
    當時我有向被告借款20萬元，因為利息很高，該筆借款已經
    還清，是連同利息一起匯到被告兒子林永森的帳戶，清償完
    畢時有把當初簽立的本票拿回來，後來我在106年間曾前往
    大陸亟需借款，而向被告借5萬元，向被告借款時，被告都
    會要求其影印身分證和簽本票，借20萬元以後，約相隔1年
    半以上才又再借5萬元，除此之外並沒有其他借款，本件本
    票一發票人欄位上簽名、指印並非我親簽，雖然曾向被告借
    款20萬元，但所簽立的票據並非本票一，也從未同意或授權
    被告用我的名義簽發本票、調借款項等語（見原審卷第284
    至290頁），復參以證人林威任與告訴人之LINE對話紀錄（
    見偵字25352卷第38頁反面），證人林威任亦為相同陳述，
    足見證人林威任明確否認有授權被告以其名義簽發本票一之
    行為。
　⑵證人林威任證述內容具有可信性
　　依證人林威任提出之自動櫃員機轉帳明細翻拍照片及其與被
    告通訊軟體LINE對話紀錄（見原審卷第307至312頁），證人
    林威任確於105年10月25日匯款37萬元至被告指定之第三人
    林永森金融帳戶以償還20萬元之債務，且依證人林威任之入
    出境紀錄顯示，其於106年間僅有於106年2月7日出境、同年
    月20日入境之紀錄，除此之外別無其他入出境情形等節，有
    入出境資訊連結作業查詢表1份存卷可查（見原審卷第167頁
    ），可知證人林威任係於106年2月7日至同年月20日間向被
    告借款5萬元，據此回推約1年半以前即為104年下半年間，
    考量證人林威任借款20萬元之金額非鉅，其於104年下半年
    間借款後，嗣於隔年間將本金連同利息一起償還債務，尚與
    常情無違，足見證人林威任證述於104年下半年間向被告借
    款20萬元，且於隔年（即105年10月25日）以匯款方式償還
    完畢，另曾在106年2月出境期間借款5萬元等情，有前揭入
    出境紀錄、轉帳明細等證據足資補強可信性，未有明顯捍格
    或不合理之處，且除上開借款20萬元、5萬元之債權債務關
    係外，與被告間並無其他重大糾紛、嫌隙，復經具結程序擔
    保其證詞之真實性，堪認證人林威任當無甘冒偽證罪責而設
    詞誣陷被告之理，故證人林威任證稱其未曾於106年12月間
    向被告或透過被告向他人借款20萬元，本票一並非其同意或
    授權被告開立等詞，應非子虛，具有可信性。
　⒊被告所辯不足採信之理由
  ⑴被告關於106年借款20萬元予證人林威任乙節　　
　  被告於偵訊時辯稱：當時林威任要借20萬元，但他人在大陸
    ，所以林威任有同意我代為簽發本票一、並在上面捺指印，
    借款部分我是匯款給他云云（見偵卷第79頁），復於原審準
    備程序改稱：當時林威任打電話說要跟伊借20萬元去大陸投
    資，伊說自己身上沒有那麼多錢，只有中小企銀帳戶內有5
    萬元，講完電話伊就先把自己中小企銀帳戶內的5萬元匯給
    林威任，林威任還在電話中授權我向他人調錢，後來我向告
    訴人借到錢以後，隔天晚上林威任開車到我家裡拿，林威任
    拿到借款，還包了2萬元紅包給我，還有送茶葉云云（見原
    審卷第102至103頁），被告就借款20萬元部分究竟係以全部
    匯款或部分現金（15萬元）當面交付之金流方式交予證人林
    威任，前後供述顯有不一。此外，原審函調被告之臺灣中小
    企業銀行帳戶之開戶基本資料及交易明細表，被告之帳戶早
    已於93年間結清銷戶，故自斯時迄今並無交易可供查詢乙節
    ，有臺灣中小企業銀行國內作業中心109年7月8日109忠法查
    密字第CU45034號函檢送被告開戶基本資料1份存卷可按（見
    原審卷一第123至125頁），益徵被告於原審準備程序時辯稱
    當時有先把該帳戶內5萬元匯給林威任云云，難認屬實。
　⑵證人林威任有簽授權書云云　
　　被告原審審理時辯稱：林威任從大陸回來拿到借款後，有簽
    立授權書、借款書據，代表林威任確實有授權我向他人借款
    並同意我代為簽發本票一云云，並提出標題為「授權書」、
    「借款書據」之文件為憑（見原審卷一第97頁、第137頁   
    ），惟查：
　①證人林威任否認有簽立授權書及借款書據
　　原審提示上開授權書、借款書據予證人林威任辨識，證人林
    威任證稱：借款書據上簽名並非其所為，且授權書及借款書
    據上面的方形印章的印文，均非其所蓋印，因為其所使用的
    印章為圓形印章等語（見原審卷第283至285頁、第288頁）
    。
　②授權書及借款書據上之簽立日期與被告出入境資料相隔甚久
　　依被告上開辯稱內容，林威任係在大陸期間向我借款，從大
    陸回來後，即簽立上開授權書、借款書據，然而授權書、借
    款書據記載之日期均為106年12月29日，倘被告所辯為真，
    證人林威任應於該日不久前入境、入境後即簽立該等文件，
    然依證人林威任之入出境紀錄，其於106年間僅有106年2月2
    0日1次的入境紀錄（詳如前述），證人林威任實際之入境日
    期，與授權書、借款書據所記載之簽立日期隔間時間非短，
    則被告所提出之授權書、借款書據，顯難佐證所述屬實。此
    外，從被告所辯係分二次交付借款，依金融機構或民間借貸
    常規，理應分別計息，然依上開借款書據所載利息支付日卻
    係均從106年12月29日起算，顯與常情有違。
　③林威任與被告之LINE對話紀錄亦顯示本票一並無授權乙節
　　證人林威任經告訴人持本票一追討欠款20萬元後，直接以LI
    NE通訊軟體向被告提出質疑，並傳送本票一之照片，否認有
    簽發之事實，被告回稱係「當時還清本票忘記拿回去」、「
    你叫他來找我才對」等語（見偵字25352卷第35、37頁），
    倘被告確有獲得林威任授權簽發本票一，豈有在質疑本票一
    係偽簽之時，僅回稱本票一是已清償忘記取回，應該請告訴
    人來找我乙節，亦足認被告所稱本票一有經證人林威任授權
    簽發，應屬卸責之詞，不足採信。    　
　④是以，上開授權書及借款書據是否確為證人林威任所書立，
    容有疑義，難僅憑該等文件，率認林威任確有於106年12月
    間請被告代為借調20萬元並授權被告簽發本票一。
　⒋不足為有利被告認定之理由
　　被告提出梨山茶葉罐、高視眼鏡紙袋、紅包（內有1千紙鈔
    數張）、車號000-0000號自用小客車之車頭、車尾、林威任
    之身分證影本、其上載有「高視眼鏡店長林威任」名片之照
    片等證據（見原審卷第93至95頁，下稱上開照片），主張上
    開物品為其代林威任向蕭秀霞借得20萬元後，林威任開車至
    被告家裡拿取借款所致贈云云。惟查，證人林威任於原審審
    理時證稱：其曾經駕駛車號000-0000號自用小客車前往某全
    家便利商店與被告見面，目的是拿他人開立之票據與被告做
    票貼，被告曾經去其開的眼鏡行配過眼鏡，所以才有眼鏡行
    的紙袋，至於茶葉罐、紅包袋及袋內的紙鈔都不是其給被告
    的等語（見原審卷第288至289頁），而細觀上開照片，未有
    任何跡象可證照片內之紅包袋及千元紙鈔、茶葉罐、紙袋即
    為林威任於106年12月間為感謝被告代為借款20萬元所致贈
    ；再者，證人林威任亦已證述與被告間曾有借貸關係，被告
    會要求其影印身分證，且被告取得林威任之名片原因多端，
    礙難僅憑上開照片內容有身分證影本、林威任之名片，即遽
    認林威任確有於106年12月間央請被告代為簽發本票一並借
    款20萬元而為有利被告之認定。
　⒌綜上所述，被告確實未經證人林威任之同意或授權，即自行
    以證人林威任名義偽造本票一，而交付該本票做為借款之擔
    保，致告訴人誤以為證人林威任欲借款且已授權被告代為簽
    發本票作為擔保，因而同意借款於預扣前3個月之3分利息後
    ，交付現金18萬2,000元與被告，堪以認定。至於被告聲請
    鑑定借款書據之簽名真偽及被告有以臨櫃方式匯款予證人林
    威任，本院認為關於借款書據內容已然不實，被告確無獲得
    證人林威任之授權簽發本票一已臻明確，即無再行調查之必
    要，併此敘明。
  ㈡事實欄一㈡即偽造本票二部分　　 
  ⒈被告持偽造本票二向告訴人借款
    被告於107年3月間持發票日為107年3月4日、面額20萬元、
    到期日為107年9月4日，且發票人欄存有「柯純義」之簽名
    及指印各1枚之本票二向告訴人借款15萬元，於預扣前3個月
    之3分利息後，取得13萬6,500元之借款乙節，為被告所不爭
    執（見本院卷第98頁），核與告訴人於偵訊時之證述相符（
    見偵字25352卷第29至32頁），並有本票二之影本1份附卷可
    參（見他字卷第11頁）。
　⒉本票二並非證人柯純義所簽發之認定
　⑴證人柯純義之證述
　　證人柯純義於原審審理時證稱：我大約是3年前（即106年間
    ）透過朋友介紹認識被告，透過被告跟他人借錢，金額大約
    是100萬元，被告是分2次把借款給我，每次各拿50萬元現金
    ，因此我有簽發面額50萬元之本票2張給被告做擔保，時間
    分別是在106年7月21日、同年8月1日，此外還有跟被告借錢
    、被告代墊我跟他人借款之利息加總約8萬5,000元，這部分
    也有簽發面額8萬5,000元之本票給被告，除此之外與被告之
    間應該沒有其他債權債務關係，而本票二上發票人簽名、捺
    印均非我所為，我也從來沒有借過20萬元，所以很確定本票
    二不是我所簽發，我並沒有因為跟被告間有資金借貸往來，
    而同意或授權被告簽發本票，亦未同意被告用我名義去向他
    人借錢等語（見原審卷第224至235頁），證人柯純義明確否
    認本票二上發票人欄位之簽名、捺印為其所為。
　⑵證人柯純義之證述有補強證據佐證可信性
　　原審將本票二送請鑑定單位就發票人欄「柯純義」之簽名、
    捺印，是否為證人柯純義之筆跡、指紋進行鑑定，鑑定結果
    略為：發票人欄位「柯純義」之字跡，與證人柯純義於原審
    當庭書寫、前往法務部調查局書寫之筆跡並不相符，且發票
    人欄位之指印，亦與證人柯純義前往法務部調查局當場捺印
    之指紋不同乙節，有法務部調查局文書暨指紋鑑識實驗室10
    9年8月17日調科貳字第10903289400號鑑定書、內政部警政
    署刑事警察局109年9月8日刑鑑字第1090093248號鑑定書各1
    份存卷可查（見原審卷第153至162頁、第163至165頁），堪
    認本票二發票人欄「柯純義」之簽名及指印，確非證人柯純
    義所為。且依被告當庭提出之切結書、借據、收據證明、本
    票等證據（見原審卷第243至247頁、第255頁），足認證人
    柯純義確實於106年7月21日、同年8月1日先後借款50萬元，
    並以現金方式收到借款，另曾於107年10月27日開立票面金
    額為8萬5,000元之本票，顯見證人柯純義之上開證述內容，
    信而有徵。證人柯純義證稱本票二非其簽發等語，與實情相
    符。
　⒊被告所辯不足採信之理由　
　⑴證人柯純義有授權被告去借款云云　
　①證人柯純義之聲明書並無授權或同意被告簽發本票二 
　　被告辯稱證人柯純義於107年3月間有授權我向告訴人借款15
    萬元，並提出提出標題為「聲明書」之文件佐證（見原審卷
    第251頁）。惟查，證人柯純義於原審審理時業已證述聲明
    書是要表示其跟本票二沒有關係、其並沒有同意被告簽發本
    票二等語至明（見原審卷第231頁），且依該聲明書所載係
    說明被告以證人柯純義名義開給告訴人之本票金額15萬元，
    乃被告向告訴人之借款15萬元，此債務與本人（即柯純義）
    無關，顯見該聲明書係證人柯純義否認有同意授權被告簽發
    本票二，否則被告既經證人柯純義合法授權同意簽發本票二
    ，證人柯純義自應承擔本票二發票人之責，何以須強調該債
    務與其本人無關？復參以證人柯純義於108年10月10日手寫
    之聲明書1份(見偵字25352卷第49頁)，已清楚載明證人柯純
    義並未同意或授權他人以其名義簽發本票二乙節，被告以前
    詞置辯，難認有理。
　②被告辯詞前後反覆且與鑑定結果不符
    被告於偵訊時原稱：柯純義部分是我簽名、捺印云云（見偵
    字第252352卷第79頁），嗣於原審準備程序、審理時改稱：
    本票二部分是柯純義自己簽名、捺印云云（見原審卷第103
    頁），顯見被告就本票二究係由誰簽名、捺印，此一甚為明
    確易懂之問題，前後供述顯然不一，被告雖於原審審理時辯
    稱：我於偵訊時係表達柯純義有授權伊借款，但我當時是說
    本票二仍為柯純義親自簽發，偵訊筆錄記載內容有誤，伊是
    被檢察官誤導云云，惟綜觀檢察官與被告於偵訊時之問答內
    容，檢察官一開始先問：「柯純義之部分？」被告答以：「
    柯純義一樣也是有透過我跟告訴人借款，不過他只有繳利息
    ，還沒有還本金，接著他人去大陸，連利息也不還了」（見
    偵字252352卷第78頁）；而後經檢察官提示本票二，並問：
    「柯純義等人的本票究竟是誰簽的？」被告復答：「柯純義
    的部分是我簽名、蓋指印的（下略）」（見偵卷第79頁）；
    嗣經檢察官提示上開聲明書後詢問有何意見，被告答以：「
    107年3月間，柯純義確實有同意我用他名義開票給告訴人借
    款，這部分實際上是我要跟告訴人借款，不是柯純義要跟告
    訴人借款（下略）」（見偵卷第79頁）；之後檢察官向被告
    確認「除了柯純義、林威任之部分外，其他人之本票都是他
    們自己簽名蓋指印的嗎？」被告答以：「是」；檢察官又再
    確認一次「柯純義及林威任之部分，究竟有無授權你以他們
    名義簽名及蓋指印在本票上？」被告亦答：「有」（見偵卷
    第80頁），足見被告於偵訊時，係先陳述證人柯純義有委託
    其向告訴人借款之行為，嗣經檢察官詢問本票二究係誰所簽
    發，更數度明確表示本票二為柯純義授權其簽名捺印，而檢
    察官就「柯純義有無委託被告向告訴人借款」、「柯純義有
    無授權被告簽發本票二」此二件事情，乃係先後以不同問句
    分開訊問被告，並無有何容易使回答者混淆誤會之情況，亦
    未見檢察官有刻意誤導之舉，被告也均能明確地分開回答，
    是被告以前詞置辯，恐因其發覺自己所辯前後不一，而欲粉
    飾卸責之詞，實屬無稽。又被告所稱係證人柯純義親自簽名
    及蓋指印乙節，亦與上開鑑定結果未合，亦難認被告所辯為
    真。
　⑵不足為有利被告認定之理由
　　被告雖提出第三人林永森、證人柯純義之金融帳戶存簿封面
    影本各1份、證人柯純義之金融帳戶存簿內頁之交易明細表1
    紙（見原審卷第347頁），欲主張證人柯純義於107年3月4日
    匯款2萬2,500元至其兒子林永森之金融帳戶內，得以證明證
    人柯純義確有請被告向告訴人借款15萬元云云。然查，證人
    柯純義曾委請被告向他人借款共100萬元、以及積欠被告8萬
    5,000元之債權債務關係，業如前述，故即便柯純義確於107
    年3月4日匯款2萬2,500元至被告指定之林永森金融帳戶，亦
    不無可能係為償還上開100萬元、8萬5,000元之債務所致。
    何況本票二之發票日為107年3月4日，而上開柯純義匯款給
    林永森之日期亦為107年3月4日，依告訴人之放款利息收入
    與借款人姓名一覽表影本1份(見偵字25352卷第84頁)，每月
    利息為4500元，而依告訴人所述利息預收僅三個月（見偵字
    25352卷第31頁），故15萬元借款應收13500元，而證人柯純
    義於借得款項之同一日即匯款返還2萬2500元，顯非該借款
    之利息，故尚難據此推認證人柯純義有於107年3月間請被告
    向告訴人借款15萬元並自行或授權被告簽發本票二，無從為
    被告有利之認定。
　⒋綜上所述，證人柯純義證稱其未曾於107年3月間向被告或透
    過被告向他人借款等詞，要非子虛，被告係自行偽造本票二
    向告訴人借款，使告訴人誤為證人柯純義要借款且已簽發本
    票二作為擔保，因而同意借款，於預扣前3個月之3分利息後
    ，交付現金13萬6,500元與被告，應堪認定。至於被告聲請
    鑑定本票二之簽名與聲明書之簽名是否均為證人柯純義所為
    及聲請調查本票是否為文具店所購買之有效有價證，本院認
    為本票二之簽名及指印業已鑑定非屬證人柯純義所為，縱經
    鑑定二者文書簽名筆跡相同，亦僅得證明聲明書亦非證人柯
    純義所書寫，而無從證明被告是否已得證人柯純義之授權，
    且關於聲明書所載內容，亦足認被告確無獲得證人柯純義之
    授權簽發本票二已臻明確，即無再行調查之必要；另關於本
    票之有效性與是否從文具店所購買無涉，主要是以是否符合
    票據法第120條應記載事項為準，故被告聲請調查部分亦與
    待證事實無關係，而無調查之必要，併此敘明。
 二、論罪科刑
  ㈠被告行為後，刑法第201條第1項固於108年12月25日修正公
    布，並於同年月27日生效施行，然該次修正僅將該條文之罰
    金單位換算後予以明定，罰金數額實質上並未變動，是其修
    正結果不生有利或不利於行為人之情形，自非法律變更，當
    不生新舊法比較之問題，而應依一般法律適用原則，逕行適
    用裁判時法，合先敘明。
  ㈡次按刑法第201條第1項之偽造有價證券罪，係侵害社會法益
    之罪，為使具有社會公共信用性之票據類有價證券持有人，
    得獲應有之保障，以維交易安全及社會公共信用，故所稱「
    偽造」乃指無權製作有價證券之人，假冒他人名義，而製
    作外觀上具有價證券形式之虛偽證券之行為而言。再按，本
    票依票據法之規定具金錢價值，並有流通性，係屬有價證券
    之一種。又行使偽造之有價證券以使人交付財物，本即含有
    詐欺之性質，如所交付之財物，即係該證券本身之價值，其
    詐欺取財仍屬行使偽造有價證券之行為，不另論以詐欺取財
    罪；但如行使該偽造之有價證券，係供擔保或作為新債清償
    而借款，則其再借款之行為，已屬行使偽造有價證券行為以
    外之另一行為，應另論以詐欺取財罪。查被告持本件本票一
    、二分別以林威任、柯純義名義向告訴人借款，目的係在提
    供擔保，非僅以本票一、二使告訴人交付該本票價值之財物
    ，其借款之行為，已屬行使偽造有價證券以外之另一行為。
  ㈢核被告所為，均係犯刑法第201條第1項意圖供行使之用而偽
    造有價證券罪及同法第339條第1項之詐欺取財罪。又被告於
    本件本票一上「發票人」欄偽造「林威任」之簽名及指印各
    1枚、於本票二上「發票人」欄偽造「柯純義」之簽名及指
    印各1枚，均各為偽造有價證券之部分行為；其偽造有價證
    券後復持以行使，因偽造有價證券之法定刑度已較行使為重
    ，按照低度行為吸收高度行為之原則，其行使行為當吸收於
    偽造行為之中，皆不另論罪。事實欄一㈠、㈡部分，被告偽
    造有價證券之行為，均係為取信於告訴人，以遂行向告訴人
    詐取借款之目的，是被告以一行為同時觸犯上開2罪名，為
    想像競合犯，各應從重論以意圖供行使之用而偽造有價證券
    罪。被告所犯意圖供行使之用而偽造有價證券罪2罪，犯意
    各別，行為互殊，應予分論併罰。
  ㈣又偽造有價證券罪之法定刑為「3年以上10年以下有期徒刑
    ，得併科9萬元以下罰金」，然同為偽造有價證券之人，其
    原因動機不一，犯罪情節未必盡同，或有專以偽造大量之有
    價證券販售圖利，或有僅止作為清償債務之擔保或清償債務
    之用，其偽造有價證券行為所造成危害社會之程度自屬有異
    ，法律科處此類犯罪，所設之法定最低本刑卻同為「3年以
    上10年以下有期徒刑」，不可謂不重，於此情形，自應依客
    觀之犯行與主觀之惡性二者加以考量其情狀，斟酌是否有可
    憫恕之處，適用刑法第59條之規定酌量減輕其刑，期使個案
    裁判之量刑，能斟酌適當，符合罪刑相當原則及比例、平等
    原則。查被告持偽造之有價證券向告訴人借得款項，固值非
    難，惟被告係因需款孔急，方以偽造本票方式擔保借款供週
    轉使用，其犯罪動機、手法尚屬單純，且事實欄一㈠、㈡部
    分，經查獲偽造之本票數量僅各有1張、票面金額非鉅，核
    與一般智慧型犯罪或重大財產犯罪，大量偽造有價證券以之
    販賣或詐欺之情形，尚屬有間，其主觀惡性及客觀危害之情
    節，尚非重大，是依本案客觀之犯罪情節、造成之損害與被
    告主觀犯罪動機、惡性而論，認縱量處被告前述偽造有價證
    券罪之法定最低本刑，仍與該罪本欲處罰之對象與惡性，及
    刑罰之教化用意，顯有相當落差，而有情輕法重之感，難謂
    符合罪刑相當性及比例原則，爰均依刑法第59條之規定，就
    被告所犯上開偽造有價證券罪2罪，皆各減輕其刑。
三、上訴駁回之理由
  ㈠原審經詳細調查及審理後，為相同之認定，並審酌被告為智
    識程度正常之成年人 ，對於本票在交易市場上具備信用性
    應知之甚詳，竟為求順利向告訴人借得款項使用，而分別冒
    用證人林威任、柯純義名義開立本票一、二向告訴人詐得借
    款，對告訴人財產法益致生損害，且被告所為偽造有價證券
    行為，有害真正發票人之權益與持票人追索權利，並已擾亂
    社會交易秩序及本票流通信賴，漠視他人財產權，所為並非
    可取，兼衡被告之前科素行、智識程度、生活狀況、犯罪之
    動機、目的、手段、於事實欄一㈠、㈡部分分別所獲利益、所
    肇之損害，及被告犯罪後未與告訴人達成和解，於原審準備
    程序並當庭對告訴人吼叫「你會被車撞死」（見原審卷第10
    6頁），自始飾詞否認犯行，犯後態度非佳等一切情狀，分
    別量處僞造有價證券罪二罪各有期徒刑2年8月、2年6月  刑
    ，並定其應執行有期徒刑4年。並就偽造有價證券二紙（分
    別包括其上「林威任」、「柯純義」署押各2枚《分別包含簽
    名及指印各1枚》），依刑法第205條規定沒收之；至於未扣
    案犯罪所得部分，告訴人分別實際交付被告18萬2,000元、1
    3萬6,500元，依刑法第38條之1第1項前段、第3項規定，諭
    知於全部或一部不能沒收或不宜執行沒收時，追徵  其價額
    。經核原審上開認事用法，均無違誤，量刑及沒收亦稱允恰
    。
　㈡被告上訴否認犯罪，仍執前詞辯解，業經本院一一論駁如前
    ，並無理由，應予駁回。
據上論斷，應依刑事訴訟法第368條，判決如主文。　　
本案經檢察官施清火到庭執行職務。
中　　華　　民　　國　　110 　年　　8 　　月　　11　　日
                  刑事第十二庭  審判長法　官  陳如玲
                                      法　官  郭惠玲
                                      法　官  廖建瑜
以上正本證明與原本無異。
如不服本判決，應於收受送達後20日內向本院提出上訴書狀，其
未敘述上訴之理由者並得於提起上訴後20日內向本院補提理由書
（均須按他造當事人之人數附繕本）「切勿逕送上級法院」。
                                      書記官  邵佩均　
中　　華　　民　　國　　110 　年　　8 　　月　　11　　日